【裁判字號】    95,台再,43
【裁判日期】    951026
【裁判案由】    清償債務
【裁判全文】
最高法院民事判決                九十五年度台再字第四三號
再 審原 告  行政院國軍退除役官兵輔導委員會
法定代理人  乙○○
訴訟代理人  劉樹錚律師
再 審被 告  中國石油股份有限公司
法定代理人  甲○○
上列當事人間清償債務事件，再審原告對於中華民國九十五年四
月十二日本院判決（九十五年度台上字第六六七號），提起再審
之訴，本院判決如下：
    主  文
再審之訴駁回。
再審訴訟費用，由再審原告負擔。
    理  由
本件再審原告主張：再審被告於民國八十五年三月間委託伊代為
灌裝商業性之丙丁烴氣（下稱商業氣），約定再審被告應按月結
算代灌之氣量返還予伊。伊所屬液化石油氣供應處（下稱液供處
，同年三月十六日民營化後為北誼興業股份有限公司，下稱北誼
公司）自八十五年三月一日起至同年月十五日止代再審被告灌裝
商業氣十萬七千六百公斤，再審被告迄未返還，伊自得請求再審
被告如數給付。詎本院九十五年度台上字第六六七號（下稱原確
定判決）以兩造及北誼公司為解決上開商業氣之爭執，於八十七
年八月二十五日開會，決議確認北誼公司已如數收受再審被告交
付之商業氣，再審原告逕洽北誼公司結算貨款等情。即認再審原
告已表示其承認再審被告之清償行為，依民法第三百十條第一款
規定應對再審原告發生清償之效力，因而維持前訴訟程序台灣高
等法院九十三年度上字第六七二號判決所為再審原告該部分敗訴
之判決，駁回再審原告對該部分之上訴。惟上開會議決議並非兩
造間之債務承擔契約，北誼公司亦否認同意債務承擔，原確定判
決對事實審法院認定事實不憑證據之違背證據法則，自有民事訴
訟法第四百九十六條第一項第一款適用法規顯有錯誤等語。
惟按第三審為法律審，其所為判決，以第二審判決所確定之事實
為基礎，故民事訴訟法第四百九十六條第一項第一款所謂適用法
規顯有錯誤，對第三審判決言，應以該判決依據第二審判決所確
定之事實而為之法律上判斷，有適用法規顯有錯誤之情形為限。
本件原確定判決以事實審法院綜合斟酌全辯論意旨及調查證據結
果認為：再審被告業於八十五年三月三十一日將十萬七千六百公
斤商業氣交付北誼公司之事實，為兩造所不爭執。兩造及北誼公
司為解決上開商業氣之爭執，於同年八月二十五日開會，決議確
認北誼公司已如數收受再審被告交付之商業氣，再審原告應逕洽
北誼公司結算貨款，有會議紀錄可稽。按向第三人為清償，經其
受領，而債權人承認者，有清償之效力，民法第三百十條第一款
定有明文。再審被告將商業氣交付北誼公司，係屬向第三人為清
償，而再審原告既同意逕與北誼公司結算該批氣體之貨款，即已
表示其承認再審被告之清償行為，該項給付對再審原告應發生清
償之效力。並無認定事實不憑證據之違背證據法則可言。又債務
承擔以債務仍存在為前提，債務人給付已發生清償之效力，自無
債務承擔存在餘地。原確定判決予以維持，並無適用法規顯有錯
誤情事，再審原告執以提起再審之訴，核屬無據，應予駁回。
據上論結，本件再審之訴為無理由。依民事訴訟法第七十八條，
判決如主文。
中    華    民    國  九十五  年    十    月  二十六  日
                      最高法院民事第七庭
                          審判長法官  劉  延  村
                                法官  劉  福  來
                                法官  黃  秀  得
                                法官  吳  謀  焰
                                法官  李  寶  堂
      本件正本證明與原本無異
                                      書  記  官
中    華    民    國  九十五  年   十一   月   十三   日
                                                      Ｅ


司法院資訊處製作；財團法人民間司法改革基金會備份。
